臺灣臺北地方法院刑事判決　　　　　　　 94年度易字第695號
　　公　訴　人　臺灣臺北地方法院檢察署檢察官
　　被　　　告　同懋室內裝修有限公司
　　　　　　　　（原名同懋文化事業有限公司）
　　兼代表人　　乙○○
　　右　一　人
　　輔　佐　人　甲○○
上列被告等因違反著作權法等案件，經檢察官提起公訴（93年度
偵字第16232號、第21806號），本院判決如下：
    主  文
乙○○擅自以重製之方法侵害他人之著作財產權，處有期徒刑陸
月，併科罰金新台幣壹拾萬元，有期徒刑如易科罰金，以佰元
折算壹日，罰金如易服勞役，以佰元即新台幣玖佰元折算壹日
。
同懋室內裝修有限公司之代表人，因執行業務，擅自以重製之方
法侵害他人之著作財產權，科罰金新台幣拾萬元。
    事  實
一、乙○○為「同懋室內裝修有限公司」（原名「同懋文化事業
    有限公司」，於民國93年3月29日更名，下稱「同懋公司」
    ）之代表人，「同懋公司」於91年4月24日至91年11月7日，
    承包交通部觀光局東部海岸國家風景區管理處之「三仙台展
    示室解說設施更新工程」，而依照工程合約書必須取得所使
    用圖片之使用權，然乙○○明知如附表所示之野生鳥類之攝
    影著作，係丙○○享有著作財產權之著作物，竟未經丙○○
    之同意，擅自重製該攝影著作於台東縣成功鎮○○路74號三
    仙台遊客服務中心之展示廳平面看板（下稱三仙台平面看板
    ）以及電腦內（藉由螢幕顯示，下稱三仙台顯示器），嗣於
    92年10月間，丙○○在台北市世貿旅遊展，發現三仙台遊憩
    區文宣資料使用附表編號2、4之攝影著作，始查知上情。
二、案經丙○○訴由台灣台北地方法院檢察署檢察官偵查起訴。
    理  由
一、訊之被告乙○○固不否認其為「同懋公司」之代表人，「同
    懋公司」於91年4月24日，承包交通部觀光局東部海岸國家
    風景區管理處之「三仙台展示室解說設施更新工程」時，其
    將丙○○如附表所示之野生鳥類之攝影著作，重製在三仙台
    平面看板以及三仙台顯示器之事實，惟否認有違反著作權法
    之行為，辯稱：附表所示之攝影著作，是伊於90年4月間向
    丙○○購買「台灣野鳥之美」作品二冊之部分內容，丙○○
    口頭應允「同懋公司」將該攝影著作使用於東部海岸國家風
    景區管理處之工程，本件只是疏未取得書面之授權同意書，
    且丙○○之前也說這件事與伊並無關係等語。經查：被告乙
    ○○為被告「同懋公司」之代表人，「同懋公司」承包交通
    部觀光局東部海岸國家風景區管理處之「三仙台展示室解說
    設施更新工程」時，其將丙○○如附表所示之野生鳥類之攝
    影著作，重製在三仙台平面看板以及三仙台顯示器之事實，
    業據被告乙○○供述明確，經核與告訴人丙○○指述之情節
    相符，並有「三仙台展示室解說設施更新工程」合約書、告
    訴人攝影著作11幀、三仙台遊客服務中心現場採證照片在卷
    可稽，應可認定；次查，關於是否獲得口頭授權部分，證人
    丙○○到庭陳稱：未曾口頭授權，也無同意被告乙○○使用
    ，每次授權均有書面授權書等語，且審諸被告乙○○向證人
    丙○○購買「台灣野鳥之美-鄉土幻燈教材」幻燈片及「發
    現台灣野鳥」之時，證人丙○○授權被告同懋公司使用之部
    分，僅限於台東縣鎮公所之「關山鎮親水公園賞鳥小屋解說
    工程」之部分，亦有版權使用授權同意書在卷可稽，尤其，
    被告乙○○係在90年4月11日購買該教材及獲得授權，而本
    件工程則係在91年4月24日簽約，證人在90年4月11日授權當
    時並無預知被告乙○○之後將可取得該項工程而事先口頭承
    諾之可能，是被告所辯已獲得口頭授權等語，顯非屬實，綜
    上所述，被告所辯，顯不足採，本件事證已臻明確，被告等
    之犯行堪予認定。
二、按行為後法律有變更者，適用裁判時之法律，但裁判前之法
    律有利於行為人者，適用最有利於行為人之法律，刑法第2
    條第1項定有明文。查被告前開行為後，著作權法第91條分
    別於92年07月09日、93年09月01日修正，是被告行為後法律
    已有變更，而比較被告行為時、92年07月09日、93年09月01
    日修正之著作權法第91條之刑度，以93年09月01日修正之著
    作權法為輕，則依刑法第2條第1項之規定，自應適用新法即
    現行法之規定處斷，合先敘明。
三、核被告乙○○所為，係犯著作權法第91條第1項之罪。又被
    告乙○○為「同懋公司」法人之代表人，因執行業務，犯著
    作權法第91條之罪，對被告「同懋公司」亦應依照著作權法
    第101條第1項之規定，科以著作權法第91條之罰金。爰分別
    審酌被告犯罪動機目的、犯罪手段、侵害之數量、智識程度
    、犯罪所生之危險及損失甚鉅、犯後否認之態度等一切情狀
    ，分別量處如主文所示之刑，被告乙○○之部分並諭知有期
    徒刑易科罰金之折算標準以及易服勞役之折算標準（三百元
    折算一日相當於新台幣九百元折算一日）。另公訴人就被告
    乙○○具體求刑有期徒刑三月，惟本件被告所侵害告訴人十
    一張照片，情節非輕，其求刑顯然失當，另告訴人表示被告
    營業侵權而求處最重之刑，但本件被告係承包工程而為侵害
    他人之著作財產權，但其並非為銷售或出租侵害著作財產權
    物之目的而為之，且是否意圖營利而區別罪刑，係92年07月
    09 日修正之著作權法之規定，93年09月01日修正時已非以
    此為規定，是告訴人所表示之意見，亦有失衡之處，均附此
    敘明。
四、據上論斷，應依刑事訴訟法第299條第1項前段，著作權法第
    91條第1項、第101條第1項，刑法第2條第1項、第11條前段
    、第41條第1項前段、第42條第2項，罰金罰鍰提高標準條例
    第2條，判決如主文。
本案經檢察官鄭堤升到庭執行職務。
中　　華　　民　　國　　94　　年　　10　　月　　7 　　日
             　　 刑事第二庭    審判長法　官　吳孟良
　　　　　　　　　　　　　　　　      法　官  雷淑雯
                                　　　法　官　蘇嘉豐
以上正本證明與原本無異。
如不服本判決，應於判決送達後10日內向本院提出上訴狀（應抄
附繕本）。告訴人或被害人如對於本判決不服者，應具備理由請
求檢察官上訴，其上訴期間之計算係以檢察官收受判決正本之日
期為準。
                                      書記官　蘇靜紅
中　　華　　民　　國　　94　　年　　10　　月　　7 　　日
附錄本案論罪科刑所適用法條全文：
著作權法第91條第1項：
擅自以重製之方法侵害他人之著作財產權者，處 3 年以下有期徒
刑、拘役，或科或併科新臺幣 75 萬元以下罰金。
著作權法第101條第1項：
法人之代表人、法人或自然人之代理人、受雇人或其他從業人員
，因執行業務，犯第91條至第96條之1 之罪者，除依各該條規定
處罰其行為人外，對該法人或自然人亦科各該條之罰金。
附表：
┌──┬────────┬──────────────┐
│編號│野鳥名稱　　　　│重製情形　　　　　　　　　　│
├──┼────────┼──────────────┤
│1　 │小環頸行鳥　　　│重製在三仙台平面看板　　　　│
├──┼────────┼──────────────┤
│2　 │磯鷸　　　　　　│重製在三仙台平面看板、顯示器│
├──┼────────┼──────────────┤
│3　 │烏頭翁（逆光）　│重製在三仙台平面看板　　　　│
├──┼────────┼──────────────┤
│4　 │藍磯鶇　　　　　│重製在三仙台平面看板、顯示器│
├──┼────────┼──────────────┤
│5　 │小燕鷗（抱蛋）　│重製在三仙台平面看板　　　　│
├──┼────────┼──────────────┤
│6　 │褐頭鷦鶯　　　　│重製在三仙台平面看板、顯示器│
├──┼────────┼──────────────┤
│7　 │小雨燕　　　　　│同上　　　　　　　　　　　　│
├──┼────────┼──────────────┤
│8　 │魚鷹　　　　　　│重製在三仙台顯示器　        │
├──┼────────┼──────────────┤
│9　 │東方環頸行鳥　　│同上　　　　　　　　　　　　│
├──┼────────┼──────────────┤
│10　│烏頭翁（立枝尾）│同上　　　　　　　　　　　　│
├──┼────────┼──────────────┤
│11　│小燕鷗（飛翔）　│同上　　　　　　　　　　　　│
└──┴────────┴──────────────┘
